臺灣高等法院民事裁定
110年度聲再字第88號
聲  請  人  林瑞富  
相  對  人  曹麗美  
上列當事人間返還押租金聲明異議聲請再審事件，聲請人對於中
華民國110年3月31日臺灣高等法院109年度再抗字第19號裁定，
聲請再審，本院裁定如下：
    主  文
聲請駁回。
聲請訴訟費用由聲請人負擔。
    理  由
一、按提起再審之訴，應於30日之不變期間內提起。前項期間，
    自判決確定之時起算，判決於送達前確定者，自送達時起算
    ；其再審之理由發生或知悉在後者，均自知悉時起算。民事
    訴訟法第500條第1項、第2項前段定有明文，依同法第507條
    規定，於裁定準用之。再審聲請人對本院於民國（下同）11
    0年3月31日所為109年度再抗字第19號確定裁定（下稱原確
    定裁定）聲請再審，原確定裁定於110年4月12日送達聲請人
    ，其於110年4月26日具狀聲請再審，核未逾30日之不變期間
    。
二、次按裁定已經確定，而有民事訴訟法第496條第1項或第497
    條之情形者，得準用再審程序之規定，聲請再審，民事訴訟
    法第507條定有明文。惟民事訴訟法第496條第1項第1款所謂
    適用法規顯有錯誤，係指確定裁判所適用之法規，顯然不合
    於法律規定，或與司法院現尚有效及大法官會議之解釋顯有
    違反，或消極的不適用法規，顯然影響裁判者而言，並不包
    括裁判理由矛盾、理由不備、漏未斟酌證據及認定事實錯誤
    之情形在內。而就法律規定事項所表示之法律上見解，亦無
    適用法規顯有錯誤可言（最高法院57年台上字第1091號、63
    年台再字第67號、63年台上字第880號民事判決先例意旨參
    照）。再按聲請再審，應依民事訴訟法第507條準用第501條
    第1項第4款規定表明再審理由，此為必須具備之程式。所謂
    表明再審理由，必須指明確定裁定有如何合於法定再審事由
    之具體情事，始為相當，倘僅泛言有何條款之再審事由，無
    具體情事者，仍難謂已合法表明再審理由。如未表明再審理
    由，法院無庸命其補正。又當事人聲請再審，雖聲明係對某
    件再審裁定為再審，但審查其再審訴狀理由，實為指摘原確
    定裁判或前次之再審裁判如何違法，而對該聲明不服之再審
    裁定，則毫未指明有如何法定再審理由，此種情形，可認為
    未合法表明再審事由，逕以其再審之聲請為不合法駁回之（
    最高法院69年度第3次民事庭會議決定㈠意旨參照）。
三、經查：
㈠、聲請人主張：以原確定裁定援引非判例之最高法院89年度台
    抗字第589號裁定意旨，乃適用法律顯有錯誤，且原確定裁
    定誤認伊僅對108年2月12日臺灣臺北地方法院（下稱臺北地
    院）107年度執事聲字第264號、108年3月29日本院108年度
    抗字第386號裁定（下依序稱264、386號裁定）聲請再審，
    因而以該次再審聲請已逾30日不變期間為由，駁回伊聲請，
    有民事訴訟法第496條第1項之再審事由云云。然上開最高法
    院裁定雖非判例，但聲請人未指摘該裁定意旨有何不當之處
    ，則原確定裁定援用該裁定表示之法律意見，難謂適用法規
    顯有錯誤。次查386號裁定於108年4月8日送達聲請人，依民
    事訴訟法第484條、第466條第1項規定，聲請人不得對386號
    裁定再為抗告，應自108年4月8日起算30日之再審不變期間
    ，至於聲請人於108年4月15日對該裁定再為抗告，經最高法
    院於109年2月19日以109年度台抗字第256號裁定駁回，並於
    109年3月13日送達裁定予聲請人，因該再為抗告顯非合法，
    不能阻斷前已起算之再審不變期間，聲請人於109年3月24日
    始對264、386號裁定聲請再審，此經本院調取原確定裁定卷
    核閱無誤，是原確定裁定以聲請人於109年3月24日對於264
    、386號裁定聲請再審，已逾30日不變期間，駁回其聲請，
    並無民事訴訟法第496條第1項第1款適用法規顯有錯誤情形
    ，此部分聲請為無理由。
㈡、至於聲請人主張之其他再審理由，係指摘前程序確定裁判（
    即264、386號裁定、109年2月19日最高法院109年度台抗字
    第256號裁定、109年3月30日本院109年度再抗字第7號裁定
    、109年5月22日本院109年度聲再字第49號、50號裁定、
　　109年12月31日本院109年度聲再字第91號裁定）如何違法，
    毫未指明原確定裁定究有何法定再審理由，揆諸前開二之說
    明，此部分之聲請自非合法。
四、據上論結，本件再審聲請一部為不合法，一部為無理由，爰
    裁定如主文。
中　　華　　民　　國　　110 　年　　5 　　月　　31　　日
                    民事第二十一庭
                        審判長法  官  翁昭蓉
                              法  官  呂淑玲
                              法  官  羅惠雯
正本係照原本作成。
不得抗告。
中　　華　　民　　國　　110 　年　　5 　　月　　31　　日
     　　　　　　　　　　　　 書記官　洪秋帆